【裁判字號】    90,訴,1365
【裁判日期】    920716
【裁判案由】    偽造文書等
【裁判全文】
臺灣臺南地方法院刑事判決                          九十年度訴字第一三六五號
    公  訴  人  臺灣台南地方法院檢察署檢察官
    被      告  乙○○
    選任辯護人  查名邦律師
右列被告因竊盜等案件，經檢察官提起公訴（九十年度偵緝字第四九九號），本院判
決如左：
    主  文
乙○○無罪。
    理  由
一、公訴意旨略以：乙○○意圖為自己不法之所有，於民國八十九年八月二十三日之
    前某日，趁其友人丁○○生病住院不在家之際，侵入台南縣新營市○○路五十五
    號丁○○住處（妨害居住自由部分未具告訴），竊取丁○○所有放在辦公桌抽屜
    內已蓋妥印鑑章之票號ＱＡ0000000號空白支票一張（以下簡稱系爭支票
    ），得手後將其據為己有，並於八十九年八月二十三日，持該紙支票自稱係張文
    娟，向丙○○借款新台幣（下同）十五萬元，丙○○誤信乙○○即係張文娟，並
    經向銀行查詢該支票信用良好後，而應允貸借，乙○○則在上述空白支票偽填上
    金額十五萬元及發票日八十九年九月二日，並在支票背書偽簽張文娟之署押後，
    將該支票交付與丙○○，丙○○不疑有詐而借予其現金十四萬餘元，足生損害於
    真正之張文娟及丙○○之權益。嗣丁○○於八十九年八月二十九日發現該紙支票
    不見，經申報遺失，而丙○○屆期提示上述支票遭退票，經警追查，始悉上情。
    因認被告涉有刑法第三百二十條第一項、第二百零一條第一項、第二項、第二百
    十條、第二百十六條、第三百三十九條第一項之竊盜、偽造有價證券、行使偽造
    私文書、詐欺罪嫌。
二、按犯罪事實應依證據認定之，無證據不得推定其犯罪事實；又不能證明被告犯罪
    者，應諭知無罪之判決，刑事訴訟法第一百五十四條、第三百零一條第一項分別
    定有明文。又犯罪事實之認定，應憑真實之證據，倘證據是否真實尚欠明確，自
    難以擬制推測之方法，為其判斷之基礎；而認定犯罪事實之證據係指足以認定被
    告確有犯罪行為之積極證據而言，該項證據自須適合於被告犯罪事實之認定，始
    得採為斷罪資料（參照最高法院著有五十三年臺上字第六五六號、二十九年上字
    第三一０五號判例）。
三、公訴人認被告涉有竊盜、偽造有價證券、行使偽造私文書、詐欺罪嫌，係以(一)告
    訴人即支票所有人丁○○係於住處失竊系爭支票暨其與被告認識，被告並將戶籍
    設在其住處；(二)被害人即系爭支票提示人丙○○指認被告即係冒稱張文娟之人；
    (三)卷附系爭支票之影本、丁○○之遺失票據申報書為主要論據。訊據被告乙○○
    矢口否認上開犯行，辯稱：伊雖將戶籍設於丁○○住處，然實際上從未居住該處
    ，並無陳某住處之鑰匙，亦不認識丙○○云云。經查：
  (一)系爭支票背面「張文娟」字跡及正面大寫金額、阿拉伯數字，經本院送法務部調
    查局鑑定結果，因難以歸納筆劃特徵而無法比對研判否為被告乙○○之字跡，此
    有法務部調查局九十一年七月二十四日函文附卷可佐。
  (二)告訴人丁○○所以指述被告偷竊其所有系爭支票，乃係因為其認為伊發現系爭支
    票不見之八十九年八月二十九日前後期間，被告常到其存放系爭支票所在之新營
    市○○路五十五號等情為據。然其並證稱：伊將支票本與支票印鑑章存放於伊所
    經營設於上址之銷售音響公司，分置於不同之抽屜內，失竊之系爭支票乃支票本
    中之一張，印章並未失竊，支票失竊時，應尚未蓋章，而系爭支票並不確定於八
    十九年八月二十四住院前是否仍存在，伊是在八十九年八月二十九日出院回去時
    發現不見的，住院期間公司停止營業，並有委請新光保全設置監控防盜設備，被
    告與伊僅是普通朋友，雖將戶籍設於該右址，但並未與之同住，亦未曾持有該處
    之鑰匙及保全密碼，且被告並不知伊支票存放地點，而伊住院回去公司後檢視結
    果，並未發現店內有被搜尋後之凌亂情形，鎖亦未被撬開，右址乃伊經營音響生
    意之處所，很多客人及朋友均會在該處進出，不是只有被告一人常來等語（見八
    十九年十一月十五日偵訊筆錄、本院九十一年九月三十日訊問筆錄）。是陳某並
    無法確認系爭支票遭竊之時間，若系爭支票係於其住院前即八十九年八月二十四
    日以前遺失，則當時陳某所開設公司尚在營業中，又係眾人出入之公司營場所，
    被告僅係出入該公司多數人中之一人，實難憑被告經常出入丁○○右開公司即遽
    然推認被告有偷竊系爭支票之嫌；又若系爭支票是於告訴人陳某於住院期間即八
    十九年八月二十四日至同年月二十九日間遭竊，則被告並不知其支票存放地點，
    又無該公司鑰匙、保全密碼，何能於公司設定保全之期間，避開保全設施及不破
    壞公司鎖匙後，復不經翻動現場搜索之過程，輕鬆取得放置不同處所之系爭支票
    及印章，並從容蓋章離去？是告訴人右開指述，並無任何具體實證為憑，亦與常
    理未合，此外，陳某並未提出被告有何具體行為，堪使其可疑為偷竊系爭支票之
    行為者，其以告訴人於八十九年八月二十九日前後期間經常出入於右址，而懷疑
    被告為竊取伊所有系爭支票之人，係屬其個人臆測之詞，要難據此作為不利於被
    告之認定。
  (三)被害人丙○○雖於本院訊問時當庭指認被告即係冒稱「張文娟」，持系爭支票向
    其調現者，然其於偵訊中係證稱：伊百分之九十確認是被告等語（見九十年九月
    十一日偵訊筆錄），其於距借款予自稱「張文娟」較近之偵查中，尚無法完全確
    認持系爭支票向其借款者為被告，而於距借款當時較遠之本院訊問時，竟能百分
    之百指認被告無訛，實有違常理，是尚難單憑其於本院之指認，即作為對被告不
    利之證定。而系爭支票經送驗結果，並無法證明其上之字跡為被告所書寫，已如
    前，參以證人丙○○另結證稱：伊是經營民間放款業務者，平日借款予客戶均會
    審核身份證，查明住址是否相符，本件被告打電話來向伊借錢，自稱張文娟，其
    男友丁○○是新營一家電動玩具店的老闆，伊徵信丁○○的票信很好，故借錢給
    被告，借錢之前，曾去新營市○○街五九號五樓之三被告住處徵信，沒有看到丁○○，票據上已經蓋好印章，但是金額空白，被告當面以「張文娟」姓名背書，
    並填寫金額及日期，被告在該處有以手機打一通電話給自稱丁○○的人，伊有與
    自稱丁○○者通電話，伊並未核對被告之身份證件，被告有請伊吃東西，伊不知
    不覺就付十四萬餘元給被告，伊也覺得奇怪，放款日是八十九年八月二十三日，
    伊於跳票後有打查號台查到丁○○的電話等語。然查，新營市○○街五九號五樓
    之三建物為甲○○所有，此有台南縣水地政事務所九十二年三月二十七日函附
    建物登記謄本附卷可考，而甲○○則結證稱：伊於八十九年八月間將該屋出租予
    他人，伊並不認識也沒有看過被告等語（見九十二年四月三日警訊筆錄、本院九
    十二年六月十一日訊問筆錄）。是證人丙○○指稱右址為被告住處乙節，即與事
    實不符。況證人丙○○為民間貸放款項業者，其平日放貸業務均會審核借款人之
    身份，且本件亦係為徵信始前往自稱「張文娟」右開進修街住處，足可認其行事
    謹慎，然其竟於自稱「張文娟」者，提出非本人發票之系爭支票時，未至其認有
    資力之票主丁○○開設之電動玩具店徵信，反至借款人住處徵信，且未經核對借
    款人之身份，即將款項交付予，顯有違常理。又系爭支票係於八十九年九月二日
    提示退票，此有台南縣票據交換所退票理由單附卷可稽，而據證丙○○右開證詞
    顯示，其似非出於自由意識下所為貸款，則其並未於借款當日報警處理或電話聯
    絡發票人丁○○，竟於退票後始查詢取得丁○○之電話，實令人匪夷所思。綜此
    ，證人丙○○之證詞，實有多處瑕疵，亦難為對被告有罪判決之認定依據。
四、據上所陳，本件依調查所得證據尚不足以證明被告確有偷竊系爭支票後偽造張文
    娟之背書、票據金額、日期，進而持向丙○○借款等竊盜、行使偽造文書、偽造
    有價證券及詐欺之犯行。此外，查無其他證據足資證明被告有右述犯行，揆諸首
    揭說明，犯罪尚屬不能證明，應為無罪判決之諭知。至被告聲請傳訊施淑芬欲證
    明被告並未與丁○○同住部分，因此節業據丁○○證述明確，故本院認無傳訊之
    必要，併此敘明。
據上論斷，應依刑事訴訟法第三百零一條第一項前段，判決如主文。
中      華      民      國    九十二    年      七      月     十六     日
                                  臺灣臺南地方法院刑事第五庭
                                          法  官  莊玉熙
右正本證明與原本無異。
如不服本判決，應於判決送達後十日內，向本院提出上訴狀。
                                          書記官  陳靜娟
中      華      民      國    九十二    年      七      月      三十    日


司法院資訊處製作；財團法人民間司法改革基金會備份。
